臺灣臺南地方法院民事裁定
110年度補字第655號
原      告  洪名男  

訴訟代理人  謝凱傑律師
            楊聖文律師
            許哲嘉律師
被      告  黃陳金鳳
            黃承鴻  
上列當事人間請求確認抵押債權不存在等事件，本院裁定如下：
    主  文
一、原告對被告黃陳金鳳起訴部分訴訟標的價額核定為新臺幣72
    萬元，應於本裁定送達後5 日內，補繳第一審裁判費新臺幣
    7,820元，逾期未繳，即駁回其訴。
二、原告對被告黃承鴻起訴部分訴訟標的價額核定為新臺幣165
    萬元，應於本裁定送達後5 日內，補繳第一審裁判費新臺幣
    17,335元，逾期未繳，即駁回其訴。　　
    理  由
一、按訴訟標的之價額，由法院核定；核定訴訟標的之價額，以
    起訴時之交易價額為準；無交易價額者，以原告就訴訟標的
    所有之利益為準。以一訴主張數項標的者，其價額合併計算
    之。但所主張之數項標的互相競合或應為選擇者，其訴訟標
    的價額，應依其中價額最高者定之。因債權之擔保涉訟，以
    所擔保之債權額為準；如供擔保之物其價額少於債權額時，
    以該物之價額為準，民事訴訟法第77條之1 第1 項、第2 項
    、第77條之2 第1 項、第77條之6 分別定有明文。經查：原
    告訴之聲明第1項、第2項對被告黃陳金鳳起訴部分求確認被
    告黃陳金鳳就坐落臺南市○○區○○段000地號土地（下稱系爭
    土地）及其上同段490建號建物（下稱系爭建物）、權利範
    圍全部，於民國103年12月16日設定登記、擔保債權總金額
    新臺幣（下同）72萬元抵押權所擔保之債權不存在，及命抵
    押權人即被告黃陳金鳳應塗銷上開抵押權登記。其訴訟目的
    同一，故該部分訴訟標的價額應依「擔保物之價額」與「所
    擔保之債權額」二者之中，擇其價額較低者定之，而上開抵
    押權所擔保之債權金額為72萬元，而供擔保之系爭土地，依
    公告現值計算即已有1,502,595元，是本件訴訟標的價額即
    已較少之擔保債權金額72萬元核定之，應徵第一審裁判費7,
    820 元。
二、又按返還土地所有權狀、建物所有權狀及印章之訴，係以土
    地所有權、建物所有權及印章返還請求權為訴訟標的，所有
    權狀及印章係作證明之用，其返還請求權之價額，應斟酌原
    告因返還所有權狀及印章可受利益之客觀價額定之。查本件
    原告起訴請求被告黃承鴻應返還系爭土地所有權狀、系爭建
    物所有權狀及原告私人印章予原告。核其訴訟標的並非對於
    親屬關係及身分上之權利有所主張，應屬因財產權涉訟，其
    訴訟標的之價額，應斟酌原告因返還該所有權狀及印章所受
    利益之客觀價額定之。惟原告因該部分訴訟所受利益之客觀
    價值並不明確，依卷內資料亦無法估算，應認訴訟標的價額
    為不能核定，依民事訴訟法第77條之12規定，應以同法第46
    6 條所定不得上訴第三審之最高利益額數加計十分之一，即
    165萬元定其訴訟標的價額，是以，原告對被告黃承鴻起訴
    部分訴訟標的價額核定為165 萬元，應徵收第一審裁判費17
    ,335元。
三、茲依民事訴訟法第249 條第1 項但書規定，限原告於收受本
    裁定送達後5 日內補繳上開裁判費，逾期不繳，即駁回其訴
    ，特此裁定。
中　　華　　民　　國　　110 　年　　8 　　月　　25　　日
                  民事第三庭    法  官　童來好
以上正本證明與原本無異
如不服本裁定關於訴訟標的價額之核定，得於收受裁定正本後10
日內向本院提出抗告狀，並繳納抗告裁判費新臺幣1,000元；其
餘關於命補繳裁判費部分，不得抗告。
中　　華　　民　　國　　110 　年　　8 　　月　　25　　日
                                書記官　郭倢妮